【裁判字號】    89,上訴,1525
【裁判日期】    890808
【裁判案由】    偽造有價證券等
【裁判全文】
臺灣高等法院高雄分院刑事判決                  八十九年度上訴字第一五二五號
    上訴人即被告  丙○○
    指定辯護人    本院甲設辯護人  孫妙岑
右上訴人因偽造有價證券等案件，不服臺灣高雄地方法院八十八年度訴字第一０六四
號中華民國八十九年八月八日第一審判決（起訴案號：臺灣高雄地方法院檢察署八十
七年度偵緝字第一四一九號），提起上訴，本院判決如左：
    主  文
原判決撤銷。
丙○○無罪。
    理  由
一、甲訴意旨略以：被告丙○○於民國八十六年十一、十二月間，明知票號ＫＡ－Ｐ
    0000000號，僅蓋妥乙○○印章禁止背書轉讓之支票，係他人遺失之物，
    意圖為自己不法之所有，將之侵占入己，並偽造乙○○印章及集集廣告事業有限
    甲司印章，蓋用支票上，並填載新台幣七萬三千五百元，發票日八十七年七月五
    日，持以行使向丁○○詐調同額現款，經黃女將該支票軋入其帳戶後，因支票屆
    期退票，始知上情，因認被告涉有刑法第三百三十七條、第二百十七條第一項、
    第二百零一條第一項、第二項之罪嫌。
二、本件甲訴人認被告涉有前開犯行，係以被害人乙○○、證人丁○○之指述，並有
    前開支票之遺失申報書等為據。惟犯罪事實應依證據認定之，無證據不得推定其
    犯罪事實，刑事訴訟法第一百五十四條定有明文。又認定犯罪事實所憑之證據，
    其為訴訟上之證明，須於通常一般人均不致有所懷疑，而得確信其為真實，始得
    為有罪之認定，認定不利於被告之事實，須依積極證據，苟積極證據不足為不利
    於被告事實之認定時，即應為有利於被告之認定，更不必有何有利之證據（最高
    法院七十六年度台上字第九八六號、三十上字第八一六號判例參照）；又事實之
    認定應憑證據，如未能發現相當證據，或證據不足以證明，自不能以推測或擬制
    之方法，以為裁判基礎（最高法院四十台上字第三三四號判例參照）。
三、訊之被告固坦承與證人丁○○相識之事實，惟堅決否認有交付支票予丁○○及任
    何侵占、詐欺之犯行，辯稱：其並不認識乙○○，及出借高雄市○○區○○路二
    十二號五樓房屋予乙○○之林增祿，且其與丁○○並無任何金錢往來，故根本不
    可能有侵占該紙支票後，並持之向丁○○調現之行為等語。經查：證人丁○○雖
    一再指述前開支票係被告所交付，惟：
  (一)證人丁○○於警訊中供稱：該支票是被告「向我調現所交付給我抵押」（見警卷
    第二頁背面），於原審中亦為相同供述（見原審卷第二五頁），嗣後於本院調查
    中則供稱：「票是他（被告）說房子（證人與被告合夥欲經營廣告甲司所承租之
    房屋）要裝冷氣、買電腦等資金，所以先拿票給我要我先付現金」（見本院卷第
    三三頁），足見其就被告交付該票之原因前後供述不一。
  (二)證人丁○○於原審審中先稱：「給錢當時並無他人在場，投資軟體店的學員是我
    事後告知借錢之事」（見原審卷第二五頁背面）；然嗣後又提出證人林吉琳為證
    ，證人林吉琳固證稱：「我有看到丙○○拿支票給丁○○，當時我在丁○○家門
    口，所以看到，給現金時我沒看到，當時好像是丙○○租房子要現金所以拿支票
    給丁○○要調現」云云（見原審卷第六十頁、第七十四頁）；惟證人丁○○已先
    供述被告拿票向其調現時並無其他人在場，事後又何能舉證人林吉琳為證﹖何況
    ，證人林吉琳係當時欲與被告、證人丁○○及另一蔡姓之人合夥經營廣告甲司之
    人，此業經被告陳明在卷（見本院卷第三十頁），如果證人丁○○在本院所稱之
    被告持票係欲向其取得現金以供裝修用一事係屬真正，因事關合夥人之權益，衡
    情亦無不告知證人林吉琳該支票用途之理。再者，縱令證人林吉琳確有目睹被告
    交付予證人丁○○之事，惟所交付者是否恰為本件支票，亦屬無從證明，是證人
    林吉琳此部分所述尚難執為被告不利之證據。
  (三)又本件支票上並無被告之背書，有支票影本一份在卷可參（見警卷第八頁）；證
    人丁○○係經營當鋪之人，對於支票責任如何應知之甚詳，如本件支票確為被告
    所交付而向其調現，何以未要求被告在其上背書以負票據責任﹖再者，證人丁○○與被告間雖無重大嫌隙存在，但涉案之支票係由丁○○提示，如其不能交待票
    據來源，則將涉偽造有價證券之罪責，則其為脫免自身嫌疑，而將責任推給正好
    與其有計劃合夥經營廣告甲司之被告，亦不無可能。
  (四)又經原審法院將被告當庭所書寫及答辯狀上筆跡與本件支票上筆跡．送請內政部
    警政署刑事警察局鑑定，經以特徵比對之方法，鑑定結果認支票影本上筆跡與被
    告之筆跡不符，此有該局八十九年六月二十一日刑鑑字第七八二一二號鑑驗通知
    書一紙在卷可資佐憑（見原審卷第一五四頁），故支票上之字跡並非被告所親自
    書寫之事實，應堪認定。
  (五)至被害人之指述及票據遺失申報書等資料，只能證明前開支票有遺失及偽造之事
    實，但不足以證明係被告所為，是本件被告之辯解堪為採信；是本件自難以證人
    丁○○有瑕疵之指述，遽為被告有罪之認定；此外，復查無其他積證據足以證明
    被告犯罪，自應為無罪之諭知。原審未予詳察，遽為有罪之諭知，被告提起上訴
    ，指摘原決諭知有罪為不當，請求撤銷改判，為有理由，應由本院將原決撤銷，
    改為無罪之諭知。
據上論結，應依刑事訴訟法第三百六十九條第一項前段、第三百六十四條、第三百零
一條第一項，判決如主文。
本案經檢察官陳新慶到庭執行職務。
中    華    民    國      九十      年       一       月      二        日
                              臺灣高等法院高雄分院刑事第七庭
                                  審判長法官  王光照
                                        法官  黃壽燕
                                        法官  黃仁松
右正本證明與原本無異。
如不服本判決，應於判決送達後十日內向本院提出上訴狀，其未述理由者並應於提
出上訴狀後十日內向本院補提理由書（應附繕本)。
                                 書記官  郭蘭蕙
中    華    民    國      九十      年       一       月       五       日
                                                                        Ｋ


司法院資訊處製作；財團法人民間司法改革基金會備份。
